【裁判字號】    99,裁,110
【裁判日期】    990121
【裁判案由】    耕地三七五租約
【裁判全文】
最  高  行  政  法  院  裁  定
                                       99年度裁字第110號
上  訴  人  甲○○
被 上訴 人  臺北縣新莊市公所
代  表  人  乙○○
訴訟代理人  劉志忠  律師
被 上訴 人  臺北縣新莊地政事務所
代  表  人  丙○○
上列當事人間耕地三七五租約事件，上訴人對於中華民國96年12
月20日臺北高等行政法院95年度訴字第3960號判決，提起上訴，
本院裁定如下：
    主  文
上訴駁回。
上訴審訴訟費用由上訴人負擔。
    理  由
一、按對於高等行政法院判決之上訴，非以其違背法令為理由，
    不得為之，行政訴訟法第242條定有明文。依同法第243條第
    1項規定，判決不適用法規或適用不當者，為違背法令；而
    判決有同條第2項所列各款情形之一者，為當然違背法令。
    是當事人對於高等行政法院判決上訴，如依行政訴訟法第24
    3條第1項規定，以高等行政法院判決有不適用法規或適用不
    當為理由時，其上訴狀或理由書應有具體之指摘，並揭示該
    法規之條項或其內容；若係成文法以外之法則，應揭示該法
    則之旨趣，倘為司法院解釋或本院之判例，則應揭示該判解
    之字號或其內容。如以行政訴訟法第243條第2項所列各款情
    形為理由時，其上訴狀或理由書，應揭示合於該條項各款之
    事實。上訴狀或理由書如未依此項方法表明者，即難認為已
    對高等行政法院判決之違背法令有具體之指摘，其上訴自難
    認為合法。
二、上訴人起訴主張略以：上訴人所有臺北縣新莊市○○段頭前
    小段306、306-4地號土地，前經被上訴人臺北縣新莊市公所
    （下稱新莊市公所）以民國90年11月30日函、90年12月21日
    函囑被上訴人臺北縣新莊地政事務所（下稱新莊地政事務所
    ）註銷三七五租約登記。而被上訴人新莊市公所以95年9月
    19日函、95年11月20日函、95年11月22日函更正上開90年11
    月30日函、90年12月21日函誤寫部分，並請被上訴人新莊地
    政事務所註記前揭地號土地部分有三七五租約。嗣經被上訴
    人新莊地政事務所分別以95年9月19日登記申請書、95年11
    月21日登記申請書登記註記完畢，上訴人不服，提起異議，
    經被上訴人新莊地政事務所以95年11月24日函、95年11月28
    日函覆上訴人後，上訴人認被上訴人新莊市公所、新莊地政
    事務所上開函文等均為無效，遂提起確認行政處分無效等訟
    。
三、經原審以：（一）查被上訴人新莊市公所95年9月13日函、
    95年11月22日函，係依地方制度法第2條第5款之規定所為之
    備查，並非行政處分。次查，被上訴人新莊市公所95年10月
    3日函、95年11月21日函、95年11月24日函、95年11月28日
    函，屬被上訴人新莊市公所就上訴人所詢事項所為之事實之
    敘述或理由之說明，不因該項敘述或說明而生何法律上之效
    果，應係觀念通知，自非行政處分。再查，被上訴人新莊市
    公所88年1月27日函，係被上訴人新莊市公所將三七五租約
    清冊檢送被上訴人新莊地政事務所辦理相關註記，乃屬行政
    機關間作業聯繫函文，並非屬行政處分。至被上訴人新莊市
    公所95年9月19日函及95年11月20日函，係依臺灣省耕地租
    約登記辦法第11條，所為之耕地三七五租約登記之註銷，屬
    鄉（鎮、市、區）之權限，為行政處分，自得循行政爭訟程
    序尋求救濟。故上訴人認上揭被上訴人新莊市公所2函文，
    有違法應予撤銷之情形，業已提起訴願程序以救濟，自應循
    行政訴訟法第4條撤銷訴訟規定辦理。而被上訴人新莊市公
    所上揭2函文，係就上訴人及承租人有關租約爭議經法院判
    決後，辦理相關租約登記事項，並非對租約爭議事項為行政
    裁決，被上訴人新莊市公所自無違反行政程序法第3條第3項
    第5款之情形，故依上訴人主張，應屬有無違法應予撤銷之
    原因之範疇，尚難認係一望即知具有重大瑕疵之情形，而與
    行政程序法第111條第7款規定之要件亦有不符，上訴人提起
    確認上述行政處分無效之訴，為無理由。（二）查被上訴人
    新莊地政事務所88年1月21日登記申請書、95年9月19日登記
    申請書、95月11月21日登記申請書所為註記，係依地政事務
    所審查三七五租約耕地出賣或出典案件與鄉（鎮、市、區）
    公所聯繫作業要點規定，據被上訴人新莊市公所為函文辦理
    ，核與行政程序法第111條情形均有未合。次查，被上訴人
    新莊地政事務所95年11月24日函、95年11月28日函均僅係被
    上訴人新莊地政事務所就上訴人異議事項所為之說明，係屬
    事實敘述、理由說明等觀念通知性質，並非行政處分。（三
    ）查有關三七五租約耕地之登記事項，係屬鄉（鎮、市、區
    ）公所職權，該公所就其職務上辦理之租約終止或註銷情事
    ，應依職權函送地政事務所為相關之註記，出租人僅得促請
    上述公所發動其職權，尚難認該規定賦予出租人有請求公所
    發函之公法上請求權，而不足為一般給付訴訟之標的。縱認
    出租人得依該規定請求上述公所將租約註銷之情事，函送地
    政事務所塗銷原租約註記，亦須出租人先向上述公所申請遭
    拒，循訴願之救濟程序未果，始得提起課予義務訴訟，以為
    救濟，而不得逕提起一般給付訴訟。況被上訴人新莊地政事
    務所有關註記登記，係依鄉（鎮、市、區）公所辦畢後，依
    囑託內容辦理，上訴人乃無略過新莊市公所，而直接向被上
    訴人新莊地政事務所請求辦理之法律依據，故其逕依給付訴
    訟請求被上訴人新莊地政事務所應回復塗銷三七五註記處分
    ，乃無理由。又被上訴人新莊市公所95年6月20日、95年7月
    28日、95年9月5日、95年11月6日會議結論（即為會議全文
    ）被上訴人新莊市公所均已寄送上訴人。至於出席簽名單，
    對外公文（會議通知），均屬會議準備之文件，亦非上訴人
    主張其法律上利益所必要，被上訴人新莊市公所不予提供，
    亦無不合。按耕地租約係屬私權契約，其租約有效、無效，
    應由上訴人依耕地三七五減租條例第26條規定，循調解、調
    處及民事訴訟程序解決，非屬行政爭訟管轄範圍。本件上訴
    人逕向被上訴人新莊市公所請求確認與承租人李明宗等3人
    及上訴人與李文章間之耕地三七五租約書無效部分，乃為不
    合法(原判決誤載為無理由)。又上訴人訴之聲明追加確認副
    都心1段2、30地號及中原段36、40、45地號「三七五」之註
    記無效，並塗銷註記部分，乃上訴人於準備程序終結後，始
    具狀追加，復經被上訴人新莊市公所及新莊地政事務所均表
    明不同意其追加等語，不符按行政訴訟法第111條第1項前段
    得追加他訴規定，應予駁回。因以上訴人之訴一部為不合法
    、一部為無理由，駁回上訴人之訴。經核，本件上訴人對於
    高等行政法院判決上訴，雖以該判決違背法令為理由，惟其
    上訴意旨，係就原審取捨證據、認定事實之職權行使，指摘
    其為不當，並就原審已論斷者，泛言未論斷，或就原審所為
    論斷，泛言其論斷矛盾，而非具體說明其有何不適用法規或
    適用法規不當之情形，並揭示該法規之條項或其內容，及合
    於行政訴訟法第243條第2項所列各款之事實，難認對該判決
    之如何違背法令已有具體之指摘。依首開規定及說明，應認
    其上訴為不合法。
四、據上論結，本件上訴為不合法。依行政訴訟法第249條第1項
    前段、第104條、民事訴訟法第95條、第78條，裁定如主文
    。
中    華    民    國    99    年    1     月    21    日
                    最高行政法院第二庭
                        審判長法官  鍾  耀  光
                              法官  鄭  忠  仁
                              法官  吳  東  都
                              法官  黃  淑  玲
                              法官  鄭  小  康
以  上  正  本  證  明  與  原  本  無  異
中    華    民    國    99    年    1     月    22    日
                              書記官  黃  淑  櫻


司法院資訊處製作；財團法人民間司法改革基金會備份。
